臺灣高雄地方法院刑事判決　　　　　　　　　　　　　九十三年度訴字第八二三號
　　公　訴　人　臺灣高雄地方法院檢察署檢察官
　　被　　　告　戊○○○
　　指定辯護人　本院公設辯護人乙○○
右列被告因搶奪案件，經檢察官提起公訴（九十三年度偵字第五八一三號），本院判
決如左：
    主  文
戊○○○連續意圖為自己不法之所有，而搶奪他人之動產，處有期徒刑壹年貳月。
    事  實
一、戊○○○曾因贓物及竊盜案件，經本院於民國九十二年九月二十九日以九十二年
    度簡字第三三六三號簡易判決分別判處拘役四十日及五十九日，如易科罰金，均
    以三百元折算一日，應執行拘役九十日，如易科罰金，以三百元折算一日確定，
    於九十二年十一月二十五日易科罰金執行完畢（不構成累犯）。詎猶不知悔改，
    竟意圖為自己不法之所有，基於搶奪之概括犯意，連續為下列搶奪行為：
    (一)於九十二年八月中旬某日十五時許，在高雄市○○區○○街五二五號前，因見
      己○○○年紀老邁，有機可乘，基於搶奪之概括犯意，先以拿取水果予己○○○食用為由，與己○○○搭訕，再乘己○○○不及防備之際，猝然將手伸入己○○○所著上衣右側口袋，搶奪己○○○所有置於所著上衣右側口袋內之新臺
      幣（下同）四百元，惟於得手後隨即為己○○○發現，而自戊○○○手中將四
      百元搶回，然己○○○旋又出於善心，將其中一百元贈與戊○○○，並勸誡戊○○○切勿搶奪他人之財物。
    (二)於九十三年一月十九日十一時十分許，在高雄市○○區○○街二十四號前，因
      見丙○○年老體衰且行動不便，有機可乘，基於無故侵入住宅之概括犯意，並
      承前搶奪之概括犯意，無故侵入高雄市○○區○○街二十四號丙○○住宅，再
      於前揭丙○○住宅客廳，趁丙○○不及防備之際，猝然出手搶奪丙○○所有置
      於身上衣物內之三千元，得手後隨即逃逸。
    (三)於九十三年一月二十九日十一時許，因知丙○○年老體衰且行動不便，有機可
      乘，復承前無故侵入住宅及搶奪之概括犯意，無故侵入高雄市○○區○○街二
      十四號丙○○住宅，再至前揭丙○○住宅浴室內，趁丙○○不及防備之際，猝
      然搶奪丙○○所有置於身上衣物內之四千四百元，得手後隨即離去。
    (四)於九十三年二月十八日十一時三十分許，在高雄市○○區○○街五七二號前，
      因見甲○○與李輝映、李麥月霞坐於前揭住處門口，且甲○○年老體衰，有機
      可乘，又承前搶奪之概括犯意，以拿取麵包與甲○○食用為由，與甲○○搭訕
      ，嗣見李輝映進入前揭住處倒茶，乃佯向李麥月霞索取面紙二張，李麥月霞不
      疑有他，而進入前揭住處拿取面紙，戊○○○見狀，旋即乘甲○○不及防備之
      際，猝然將手伸入甲○○所著外套右側口袋，搶奪甲○○所有置於所著外套右
      側口袋內之錀匙一串及五千七百九十元，得手後隨即騎乘車牌號碼不詳之機車
      逃逸。
    (五)於九十三年三月十五日十時五十分許，在高雄市○○區○○街二十四號前，因
      見丙○○站於前揭住宅鐵門之內客廳外側，有機可乘，復承前無故侵入他人住
      宅及搶奪之概括犯意，擅自開啟丙○○前揭住宅鐵門，先自丙○○左側走入前
      揭住宅客廳，旋於數秒以後，自丙○○右側走出，彎身將手伸入丙○○所著衣
      物右側口袋，猝然搶奪丙○○所有置於身上衣物右側口袋內之三百元，得手後
      隨即往高雄市○○區○○街十八巷逃逸。適有高雄市政府楠梓分局右昌派出所
      （下稱右昌派出所）員警孫國棟，因丙○○之子張嵩霖發現前有真實姓名年籍
      不詳之成年女子無故侵入丙○○住宅，搶奪丙○○之財物，向右昌派出所報案
      ，而前往高雄市○○區○○街二十四號附近埋伏，當場目擊戊○○○侵入前開
      丙○○住宅及搶奪丙○○財物之經過，而上前追捕，嗣追至高雄市○○區○○
      街十八巷內，終將戊○○○逮捕。
二、案經丙○○、甲○○訴由高雄市政府警察局楠梓分局報請臺灣高雄地方法院檢察
    署檢察官偵查起訴。
        理  由
一、訊據被告戊○○○坦承於右揭時地為警查獲之事實，惟矢口否認有上開犯行，辯
    稱：並未搶奪己○○○、丙○○、甲○○之財物，己○○○、丙○○、甲○○均
    係故意誣陷伊，伊乃丙○○之義女，九十三年三月十五日伊僅走至丙○○住宅門
    口，尚未進入丙○○住宅，亦未搜索丙○○之口袋，丙○○即報警將伊逮捕云云
    ，而被告之指定辯護人並為被告辯稱：戊○○○涉嫌於九十二年八月中旬某日及
    九十三年一月十九日十一時許，分別搶奪己○○○及丙○○財物之犯行部分，均
    僅有被害人己○○○及丙○○之指訴，是否足以認定被告犯行，尚有疑義，且縱
    令戊○○○確有搶奪己○○○財物之犯行，然己○○○於戊○○○自其口袋取得
    四百元後，旋即將之奪回，該四百元顯然尚未置於戊○○○實力支配之下，應屬
    未遂云云。然查：
    (一)前揭事實欄一、(一)所載之犯罪事實，業據被害人己○○○於警詢中證稱：伊於
      九十二年八月中旬某日十五時許，在高雄市○○區○○街五二五號前，被人搶
      奪財物，當時伊散步行經該處，戊○○○騎乘機車停於伊面前，拿取水果一袋
      欲與伊食用，藉機與伊搭訕，伊向戊○○○陳稱住處已有水果，戊○○○即下
      手搶走伊置於上衣右側口袋內之現金四百元，伊發現後，旋即自戊○○○手中
      將現金搶回，並向戊○○○陳稱切勿搶奪他人財物，並贈與一百元予戊○○○
      等語（參見警詢卷第五頁）；於偵查中結證：九十一年八月間，伊外出運動，
      戊○○○欲拿取水果贈與伊，為伊拒絕，戊○○○乃伸手至伊口袋，將金錢取
      走，伊又將金錢搶回，並責罵戊○○○，嗣贈與一百元予戊○○○等語（參見
      臺灣高雄地方法院檢察署九十三年度偵字第五八一三號偵查案卷第二十六頁）
      ；於本院審判時結證稱：當時伊於高雄市○○區○○街五二五號前運動，戊○○○走至伊身旁，告以欲拿取水果贈與伊，伊稱不用，戊○○○即將手伸入伊
      口袋內將金錢搶走，嗣伊將金錢自戊○○○手中搶回，並將一百元贈與戊○○○等語明確，參以被告與被害人己○○○並不認識，業據被告及被害人己○○○於警詢中供陳在卷，被害人己○○○應無故意攀誣被告之理，足認被告應有
      於前揭事實欄一、(一)所載之時、地，以前述方式，搶奪被害人己○○○上開財
      物之犯行無疑。至於被害人己○○○雖於本院審判時證稱：已不記得何時遭搶
      等語，惟查，人之記憶有限，除就特殊事件，可能印象深刻而記憶清晰外，就
      其餘之事件，多僅能為大概之記憶，而隨著時間之流逝，記憶亦逾為模糊，且
      邁入老年以後，記憶亦有逐漸衰退，甚有出現智力衰退、記憶障礙等老人失智
      症狀之情形，參以被害人己○○○係十一年十一月二十日出生，現年八十有一
      ，此有被害人己○○○之年籍資料在卷可查，且本院審判時距離被害人己○○○遭搶之際，相隔已有十月之久，被害人己○○○因年歲已高，且間隔相當時
      日，以致對於遭搶之確實時間記憶不清，亦與常情無違，自不得據以指摘被害
      人己○○○之指述尚有瑕庛，而為有利被告之認定，併此敘明。另被告於右揭
      時地，將手伸入被害人己○○○所著上衣右側口袋以後，業將被害人己○○○
      所有原置於所著上衣右側口袋內之四百元取走，置於自己手中，迭據被害人己○○○於警詢、偵查及本院審判中指證明確，足見被害人己○○○所有原置於
      所著上衣右側口袋內之四百元，顯然業已置於被告實力支配之下，而屬既遂。
      指定辯護人認被告尚未將該四百元置於實力支配之下，應屬未遂云云，容有誤
      會。
    (二)右開事實欄一、(四)所載之犯罪事實，已經被害人甲○○於警詢中證稱：伊於九
      十三年二月十八日十一時三十分許，與伊子李輝映、伊媳李麥月霞坐於高雄市
      楠梓區○○街五七二號門口，戊○○○騎乘機車停於伊住處門口，以拿取麵包
      贈與伊等食用為藉口，與伊搭訕，當時伊子李輝映進入住處內倒茶，戊○○○
      又以向伊媳李麥月霞索取面紙二張為藉口，將伊媳李麥月霞支開，嗣即趁伊子
      李輝映、伊媳李麥月霞不在現場時，動手將伊置於口袋內之金錢及錀匙取走，
      共計取走五千七百九十元及錀匙一串，然後，即騎乘機車逃逸等語（參見警詢
      卷第七、八頁）；於偵查中結證：伊子李輝映及伊媳李麥月霞甫進入住處一分
      鐘，戊○○○即將手伸至伊口袋，將金錢搶走，共計搶走五千七百九十元及錀
      匙等語（參見上開偵查案卷第十五頁）；於本院審判時結證稱：伊坐於門口，
      戊○○○向伊陳稱欲拿取麵包予伊食用，即將手伸入伊口袋內搶走伊之金錢等
      語，核與證人即甲○○之子李輝映於警詢中證述：當時伊與伊妻李麥月霞陪同
      伊母甲○○於門前曝曬陽光取暖，戊○○○騎乘機車停於門前，拿取麵包一袋
      欲與伊母甲○○食用，與伊等搭訕，嗣趁伊進入住處內倒茶時，將伊妻李麥月
      霞支開，伊見伊妻李麥月霞進入住處，並責備伊妻李麥月霞為何將伊母甲○○
      單獨留在住處外與陌生人共處，伊快速走走門外，然戊○○○業已搶走伊母甲○○之財物，騎乘機車逃離現場等語（見警卷第九頁）；於偵查中結證：九十
      三年二月十八日十一時許，伊帶伊母甲○○至住處外側曝曬陽光，戊○○○前
      來搭訕，嗣伊進入住處內裝水，伊妻李麥月霞則於住處外陪伴伊母甲○○，伊
      準備走出住處時，見到伊妻李麥月霞進入住處，即責罵伊妻為何讓陌生人陪伴
      伊母甲○○，並衝至外面，已見到戊○○○騎乘機車轉往智昌街方向逃逸，伊
      母甲○○即告知金錢遭搶等語（參見上開偵查案卷第十六頁）；證人即甲○○
      之媳李麥月霞於警詢中證稱：當時伊與伊夫李輝映陪同伊夫之母甲○○在住處
      門口曝曬陽光取暖，戊○○○騎乘機車停在伊住處門口，拿取麵包一袋欲與甲○○食用，而與伊等搭訕，嗣戊○○○趁伊夫李輝映進入住處內倒茶時，向伊
      陳稱眼中有砂，索取面紙二紙，待伊將面紙取出時，戊○○○業已搶走伊夫之
      母甲○○身上之財物，騎乘機車逃離現場等語（參見警卷第十一頁）；於偵查
      中結證：戊○○○向伊索取面紙，伊進入住處內拿取，伊夫李輝映乃指責伊為
      何讓陌生人與伊夫之母甲○○共處，然伊夫李輝映至住處外側時，戊○○○已
      將伊夫之母李輝映之金錢搶走等語（見上開偵查案卷第十六頁）相符。足認被
      告確有於前揭事實欄一、(四)所載之時、地，以上開方式，搶奪被害人己○○○
      上開財物之犯行無誤。
    (三)前述事實欄一、(二)、(三)、(五)所載之犯罪事實，亦據告訴人丙○○於警詢中指證
      ：伊不認識戊○○○，戊○○○於九十三年一月十九日十一時許，進入伊住宅
      ，當時伊坐在客廳，戊○○○動手搶走伊身上之三千元，嗣戊○○○又於一月
      二十九日十一時十分許，進入伊住宅，當時伊在浴室，戊○○○又搶走伊身上
      之四千元，另於九十三年三月十五日十時五十分許，伊站在高雄市○○區○○
      街二十四號自宅門口，戊○○○進入伊住處客廳，隨即走到外面動手搜查伊右
      側口袋，搶走三百元，但立即為警逮捕等語明確（參見警卷第三頁）。核與證
      人即丙○○之子張嵩霖於本院審判時結證：一月十七日伊兄給與伊母丙○○三
      千元，一月十九日伊母丙○○告以被人拿走，伊始裝設監視器，一月二十九日
      伊姐亦有給與伊母丙○○金錢，伊母丙○○被取走金錢之數額，伊母丙○○均
      有親口告知伊等語；證人即右昌派出所員警孫國棟於本院審判時結證：張嵩霖
      於一月間至派出所備案，陳稱有人侵入住處拿取財物，對象不明，伊遂建議張
      嵩霖以電腦裝設攝影機監視，嗣於一月二十九日張嵩霖即至派出所提供錄影帶
      ，是自一月二十九日起每日十時至十二時許即有人至張嵩霖住處埋伏，三月十
      五日輪到伊至張嵩霖住處埋伏，十時五十分許伊發現有人自吉昌街十八巷走出
      ，伊見此人開啟丙○○住處鐵門，自丙○○左側走入客廳，數秒以後，又自丙○○右側走出，彎身摸索丙○○口袋，之後，此人即走出丙○○住處，往吉昌
      街十八巷方向行駛，伊即上前將此人攔下，先將此人帶至丙○○住處，再帶回
      派出所等語相符，復有被告於九十二年一月二十九日進入丙○○之照片二幀及
      被告於三月十五日進入丙○○住處之照片六幀在卷足佐，可見告訴人丙○○於
      警詢中之指述，應與事實相符，足認被告亦有前揭事實欄一、(二)、(三)、(五)所載
      之時、地，以上開方式，連續侵入告訴人丙○○住宅，搶奪告訴人丙○○上開
      財物之犯行無訛。至告訴人丙○○於偵查中雖陳稱：戊○○○搶奪伊之金錢數
      次，有時二、三百元，有時數千元，於過年前四日，搶走四千四百元云云（參
      見上開偵查案卷第二十五、二十六頁），嗣於本院審判時先稱：戊○○○先後
      拿走伊金錢數次云云，再稱：伊不記得戊○○○先前有無搶奪伊之財物云云，
      雖均未能明確指證被告搶奪財物之時間及經過，惟查，人之記憶有限，除就特
      殊事件，可能印象深刻而記憶清晰外，就其餘之事件，多僅能為大概之記憶，
      而隨著時間之流逝，記憶亦逾為模糊，且邁入老年以後，記憶亦有逐漸衰退，
      甚有出現智力衰退、記憶障礙等老人失智症狀之情形，參以告訴人丙○○係二
      十二年十月十三日出生，年已七十，此有告訴人丙○○之年籍資料在卷可查，
  對於先前發生之事，並有遺忘之情，已據證人即丙○○之子張嵩霖於本院審判
      時結證在卷，且本院審判時距離被告先前侵入其住宅搶奪其財物之際，復有數
      月之久，告訴人丙○○因年歲已高，且記憶衰退較為嚴重，復已間隔相當時日
      ，以致對於被告先前無故侵入住宅及搶奪之時間及經過記憶不清，應與常情無
      悖，亦不得執此即謂告訴人丙○○於警詢中之指訴應有瑕疵而為有利被告之認
      定，併此敘明。
    (四)綜上所陳，被告所辯，無非事後卸責之詞，不足採信。本件事證明確，被告犯
      行均堪認定。
二、核被告戊○○○所為，係犯刑法第三百二十五條第一項之搶奪罪及同法第三百零
    六條第一項之無故侵入住宅罪。被告先後五次搶奪及三次無故侵入住宅犯行，均
    時間緊接，犯罪構成要件相同，顯然均係基於概括犯意反覆為之，均應依連續犯
    之規定論以一罪，並依法加重其刑。被告於事實欄一、(二)、(三)、(五)所載犯罪事實
    中所為侵入住宅犯行之目的，乃在搶奪告訴人丙○○之財物，所犯侵入住宅及搶
    奪二罪間，有方法結果之牽連關係，應依刑法第五十五條從一重之搶奪罪處斷。
    爰審酌被告曾因贓物及竊盜案件，經本院分別判處拘役四十日及五十九日，如易
    科罰金，均以三百元折算一日，應執行拘役九十日，如易科罰金，以三百元折算
    一日確定，於九十二年十一月二十五日易科罰金執行完畢，此有臺灣高等法院被
    告全國前案紀錄表一份在卷可參，素行不良，且正值壯年，不思依循正軌賺取財
    物，竟利用被害人年紀老邁或行動不便而不及防備之機會，搶奪被害人之財物，
    惡性重大，犯罪後否認犯行，於本院審判期日行交互詰問時，並不斷騷擾檢察官
    及指定辯護人時詰問證人，此有本院審判筆錄足資佐證，犯罪後態度不良等一切
    情狀，量處如主文所示之刑。
據上論斷，應依刑事訴訟法第二百九十九條第一項前段，刑法第五十六條、第三百二
十五條第一項、第三百零六條第一項、第五十五條，罰金罰鍰提高標準條例第一條前
段，判決如主文。
本案經檢察官丁○○到庭執行職務。
中      華      民      國      九十三    年    六    月    二十五      日
                                    臺灣高雄地方法院刑事第十五庭
                                        審判長法  官    張維君
                                              法  官    洪珮婷
                                              法  官    伍逸康
右正本證明與原本無異。
如不服本判決，應於判決送達後十日內向本院提出上訴狀，上訴於台灣高等法院高雄
分院（須附繕本）。
                                              書記官    吳月華
中      華      民      國      九十三    年    六    月    二十五      日
附錄法條：
中華民國刑法第三百零六條
(侵入住居罪)
無故侵入他人住宅、建築物或附連圍繞之土地或船艦者，處一年以下有期
徒刑、拘役或三百元以下罰金。
無故隱匿其內，或受退去之要求而仍留滯者，亦同。
中華民國刑法第三百二十五條
(普通搶奪罪)
意圖為自己或第三人不法之所有，而搶奪他人之動產者，處六月以上五年
以下有期徒刑。
因而致人於死者，處無期徒刑或七年以上有期徒刑，致重傷者，處三年以
上十年以下有期徒刑。
第一項之未遂犯罰之。
